臺灣臺中地方法院民事判決　九十二年度簡上字第三六○號
　　上　訴　人　乙○○
　　訴訟代理人　戚仁平
　　被上訴人　　甲○○
右當事人間請求給付租金事件，上訴人對於中華民國九十二年七月十四日本院台中簡
易庭九十二年度中簡字第一六四一號第一審判決提起上訴，本院於民國九十三年八月
二十日言詞辯論終結，判決如左：
    主      文
原判決關於命上訴人給付被上訴人超過新台幣柒萬捌仟元及自民國九十二年六月十七
日起至清償日止，按週年利率百分之五計算之利息部分，及該部分假執行之宣告，暨
訴訟費用裁判均廢棄。
右廢棄部分，被上訴人在第一審之訴駁回。
其餘上訴駁回。
第一、二審訴訟費用由上訴人負擔四分之三，餘由被上訴人負擔。
    事實及理由
壹、聲明：
  一、上訴人方面：
    (一)原判決廢棄。
    (二)右廢棄部分，被上訴人在第一審之訴駁回。
    (三)第一、二審訴訟費用由被上訴人負擔。
  二、被上訴人方面：
    (一)上訴駁回。
    (三)第二審訴訟費用由上訴人負擔。
貳、陳述及證據：
  一、上訴人方面：除與原審判決書所載者相同茲予引用外，補稱：
    (一)上訴人（即被告）及被上訴人（即原告）先前共同協調要互補損失，並放棄任
      何請求權，無須給付租金及賠償，故被上訴人無租金請權可言。
    (二)上訴人尚有二個月之押租金在被上訴人處，被上訴人尚未歸還。
    (三)被上訴人在九十二年間有請他的兒子黃俊堯出面找上訴人協調（上訴人方面係
      由訴訟代理人戚仁平出面），當時上訴人方面有跟黃俊堯講說，房子一開始租
      就有漏水的問題，造成上訴人有若干損失，所以黃俊堯就有答應說，雙方互補
      損失，就請求的租金可以不要，但上訴人要馬上搬，當時被上訴人可請求的租
      金大概有七萬元左右，後來上訴人方面有去要求被上訴人本人簽下書面，但雙
      方發生爭執，產生傷害糾紛，才延宕到現在，黃俊堯在刑事偵查中也有講到這
      件互補損失的事情。
    (四)被上訴人所收取之二萬六千元押租金，應該先抵租金部分。如有違約金，應該
      也是租期屆滿之後，也就是九十二年六月三十日之後才有違約金的問題，而且
      違約金約定也太高了。
    (五)黃俊堯是在刑事案件的過程中，私下與上訴人商談的，不是在偵查訊問的時候
      說的。又本件收取租金時，確實都是被上訴人甲○○本人在收的。
    (六)證據：除原審所提證據方法外，聲請訊問證人黃俊堯。
  二、被上訴人方面：除與原審判決書所載者相同茲予引用外，補稱：
    (一)否認上訴人訴訟代理人所述黃俊堯有出面與上訴人協調的事實，因為本件租賃
      關係所有的事情都是被上訴人本人在處理，租金也都是被上訴人在收取，被上
      訴人並沒有找黃俊堯去協調這件租賃的事。而上訴人講到有關漏水的事情，被
      上訴人都有修理好。本件被上訴人並未曾與上訴人協調說要補償上訴人之損失
      ，也未曾同意要放棄租金。
    (二)上訴人有給被上訴人二個月押金二萬六千元，但是上訴人違約，依照房屋租賃
      契約第六條第二項的規定，上訴人應該要支付被上訴人違約金二萬六千元，因
      此押租金部分已被相抵而不存在。
    (三)本件租賃契約終止後，被上訴人曾起訴請求上訴人遷讓交還房屋，本院臺中簡
      易庭於九十二年十一月二十七日以九十二年度中簡字第二七八二號判決被上訴
      人勝訴確定，經被上訴人聲請強制執行，本院以九十三年度執字第五五九號強
      制執行事件實施強制執行，並於九十三年二月十一日執行點交完畢，因此本件
      自上訴人遷讓交還房屋止，其間被上訴人尚有受相當於九個月租金之損害約十
      一萬元，因被上訴人主張以上開損害金之一部與該押租金抵銷，故上訴人之押
      租金債權已不存在。
    (四)證據：除原審所提證據方法外，另提本院九十二年度中簡字第二七八二號民事
      判決影本一件、本院民事執行處九十三年一月二十九日通書影本一件為證。
  三、本院依職權調閱本院九十三年度易字第三七三號刑事審理卷（內含臺灣臺中地
      方法院檢察署九十二年度偵字第一一九九八號偵查卷）。
參、兩造不爭執事實：
  一、上訴人自八十九年七月一日向被上訴人承租門牌號碼台中市○○區○○路五二
      之二五號六樓之七房屋，租期一年，其後二次續租至九十二年六月三十日止，
      每月租金一萬三千元。收取租金均由被上訴人本人親自為之。
  二、上訴人自九十一年十月起即未繳租金，至被上訴人起訴之日（九十二年六月十
      一日）止，共積欠八個月之租金，合計十萬四千元。
  三、被上訴人有交付二個月之押租金二萬六千元給被上訴人。
肆、兩造爭執事項：
  一、被上訴人是否曾授權其子黃俊堯與上訴人方面達成互補損失，不再收取租金之
      協議？
  二、上訴人所交與被上訴人之二萬六千元押租金，應如何抵充？
伍、本院判斷：
  一、就租金債務已否免除部分：
  　　本件上訴人主張被上訴人之子黃俊堯曾出面與上訴人方面達成協議，約定要互
      補損失，並放棄任何請求權，上訴人無須給付租金及賠償之事實，因為被上訴
      人所否認，依法自應由上訴人就上開事實負舉證責任。經查，上訴人初主張被
      上訴人之子黃俊堯確有於傷害刑事案件偵查中表示上開互補損失，不請求租金
      之事實等語，然經本院調閱本院九十三年度易字第三七三號刑事審理卷（內含
      臺灣臺中地方法院檢察署九十二年度偵字第一一九九八號偵查卷）後，發現黃
      俊堯於偵查中未曾提及該所謂免除租金之事實，其後上訴人訴訟代理人戚仁平
      復改稱：黃俊堯是在刑事案件的過程中，私下與上訴人商談的，不是在偵查訊
      問的時候說的等語，然該陳述顯與其於本院九十三年度易字第三七三號刑事案
      件準備程序中所述：「當時租金的事，我跟黃俊堯已經在事前用行動電話口頭
      協調好了，言明雙方放棄請求權」（九十三年三月十二日準備程序筆錄）等語
      不符；又上開本院九十三年度易字第三七三號刑事案件，係戚仁平對被上訴人
      及其子黃俊堯提起傷害告訴，而其起因則在上訴人之訴訟代理人戚仁平至被上
      訴人住處協調房屋租金與搬遷事宜，雙方發生爭執引起該傷害刑事案件，於該
      案偵查中審理中，被上訴人自始否認有授權黃俊堯與上訴人方面協調租金免除
      事宜，黃俊堯亦絲毫未提及有代理被上訴人達成免除租金協議之事實，則上訴
      人前開所述，並無何積極證據足資證明之。故本件上訴人所主張被上訴人曾授
      權黃俊堯與上訴人達成免除租金協議之事實，其既無法舉證以實其說，自不可
      採。本件上訴人既無法證明被上訴人已免除其租金債務，則依法就其所積欠之
      租金，被上訴人自有權請求上訴人給付自九十一年十月起至九十二年五月止所
      積欠之八個月租金，合計十萬四千元。
  二、就押租金二萬六千元之抵充部分：
  　(一)按稱押租金者，係租賃契約成立時，以擔保承租人之租金債務為目的，由承租
      人交付與出租人之金錢或其他代替物之謂。押租金既為承租人債務之擔保，於
      有債務不履行時，自得由押租金抵充之，故於租賃關係終了（如租期屆滿、終
      止租約是）後，倘承租人有積欠租金或負有損害賠償債務者，承租人所交之押
      租金當然抵充，無須當事人之意思表示。至於押租金如不足抵充欠租與損害賠
      償等債務時，如係租賃關係終了後之抵充，有關抵充次序之問題，依法自應準
      用民第三百二十二條、第三百二十三條法定抵充次序之規定處理。
  　(二)經查本件上訴人固有至九十一年十月起至九十二年五月止，共計八個月未付租
      金之事實，然查被上訴人除於九十二年六月十一日依租賃之法律關係，對上訴
      人請求給付租金十萬四千元外，並未曾有何終止租約之意思表示存在，故兩造
      租賃關係應於九十二年六月三十日租期屆滿日止，始歸於消滅。又上訴人於租
      期屆滿後，雖直至九十三年二月間始將房屋遷讓返還被上訴人，然因本件被上
      訴人起訴時，僅主張請求九十一年十月起至九十二年五月止之八個月共計十萬
      四千元之租金，則被上訴人就上訴人所積欠之九十二年六月之租金，及九十二
      年七月起至九十三年二月十一返還房屋時止，被上訴人所受之損害金，因不在
      被上訴人起訴請求之範圍內，自非本件審理範圍，合先敘明之。
　　(三)次按民法第三百二十二條規定：「清償人不為前條之指定者，依左列之規定，
      定其應抵充之債務：一　債務已屆清償期者，儘先抵充。二　債務均已屆清償
      期或均未屆清償期者，以債務之擔保最少者，儘先抵充；擔保相等者，以債務
      人因清償而獲益最多者，儘先抵充；獲益相等者，以先到期之債務，儘先抵充
      。三　獲益及清償期均相等者，各按比例，抵充其一部。」則就上訴人所交付
      給被上訴人之二萬六千元押租金，於九十二年六月三十日兩造之租賃關係消滅
      後，被上訴人如擬以該押租金抵充上訴人所積欠之租賃債務，依法應就債務已
      屆清償期者，儘先抵充。就本件而言，上訴人所交付之二萬六千元押租金，應
      儘先抵充其所積欠之九十一年十月與九十一年十一月之租金債務，故被上訴人
      抗辯該二萬六千元之押租金應與九十二年六月起共計約九個月之損害金十一萬
      元抵充云云，因於法未合，而無足取。
  　(四)綜上所述，本件被上訴人依租賃之法律關係，起訴請求上訴人給付九十一年十
      月起至九十二年五月止之租金十萬四千元，應屬有據，然就其九十一年十月及
      十一月之租金債權，應由上訴人所交付之押租金抵充之，故本件被上訴人所得
      之請求之金額，經扣除押租金後，尚餘七萬八千元，為有理由，應予准許，其
      餘此部分之請求，即屬無據，應予駁回。
  三、從而，本件被上訴人基於租賃之法律關係，請求上訴人給付租金七萬八千元及
      自九十二年六月十七日起至清償日止，按週年利率百分之五計算之利息部分，
      為有理由，應予准許，原審就此部分所為上訴人敗訴之判決，洵無不合，上訴
      人就此部分提起上訴，為無理由，應予駁回如主文第三項所示。至於逾該金額
      部分，被上訴人本不得對上訴人有所主張，原審就該部分所為上訴人敗訴之判
      決，於法即有違誤，上訴人求予廢棄改判，經核並無不合，其上訴為有理由，
      此部分爰由本院予以廢棄改判如主文第一、二項所示。
陸、據上論結，本件上訴為一部有理由，一部無理由，依民事訴訟法第四百三十六條
    之一第三項、第四百四十九條第一項、第四百五十條、第七十九條，判決如主文
    。
中　　　華　　　民　　　國　　九十三　　年　　　九　　　月　　　三　　　日
                                    臺灣臺中地方法院民事第三庭
~B審判長法官　張瑞蘭
~B法　　　官　陳卿和
~B法　　　官　李悌愷
右正本證明與原本無異。
本判決不得上訴。
中　　　華　　　民　　　國　　九十三　　年　　　九　　　月　　　三　　　日
~B法院書記官
